臺灣高等法院刑事判決　　　　　　　　 94年度上訴字第995號
上　訴　人
即　被　告　甲○○
選任辯護人　高素真律師
上列被告因殺人未遂等案件，不服臺灣板橋地方法院92年度訴字
第1319號，中華民國94年1 月21日第一審判決（起訴案號：臺灣
板橋法院檢察署91 年度偵字第8644、16463號），提起上訴，本
院判決如下：
    主  文
原判決關於傷害及定應執行刑部分均撤銷。
甲○○傷害人之身體，處有期徒刑陸月，如易科罰金，以佰元
折算壹日。
其他上訴駁回。
第二項所宣告之刑與駁回上訴部分第一審就毀損罪宣告有期徒刑
部分之刑，應執行有期徒刑捌月，如易科罰金，以佰元折算壹
日。
    事  實
一、甲○○於民國90年底某日，標得法院拍賣之法拍房屋，因事
    前同意借貸資金週轉之金主洪堯應（時任台北縣新莊市「中
    誠里」里長）出國，遂轉向當時擔任台北縣新莊市「中宏里
    」里長之丙○○表達欲借款新台幣（下同）70萬元之意，惟
    遭丙○○之妻丁○○拒絕，雙方因此發生口角，甲○○自覺
    受辱而心有不甘，懷恨在心。於91年2月18日上午9時許，甲○○在台北縣新莊市○○街63號前，遇丙○○偕同其妻丁○○經過該處，竟基於妨害名譽之犯意，在該多數人得以共見
    共聞之場所，公然以「幹你娘」等足以貶損他人人格之粗鄙
    言詞辱罵丙○○、丁○○夫婦二人（其中丙○○部分業經撤
    回告訴，詳下述不另諭知不受理部分），足以減損丁○○之
    聲譽。
二、甲○○又於91年4 月27日凌晨2 時許，在台北縣新莊市○○
    街9 巷8 號前，見「銘麗電腦刺繡股份有限公司」（下稱銘
    麗公司，負責人為丁○○）所有（起訴書誤載為丙○○所有
    ），交付丙○○使用車號Ｚ2-7258號自小客貨車停放路旁，
    竟基於毀損他人汽車烤漆之故意，持其所有之鑰匙硬物自該
    車之左側車身處由後至前刮畫，使該車左側車身留下深刻刮
    痕而破壞原銬漆所保有之美觀，足以生損害於所有人銘麗公
    司及使用人丙○○。
三、甲○○係台北縣新莊市○○街11號旁「明星停車場」之負責
    人，並僱用陳莊秀月擔任該停車場管理及收費之工作。該停
    車場因有某不詳姓名駕駛白色轎車之車主未繳納停車費用，
    即自行由後方圍籬破洞處離去，經陳莊秀月告知甲○○後，
    甲○○即囑其注意，待再遇此情形即通知其處理。於91年4
    月22日上午11時許，適戊○○偕同其女友馬涵瑋、馬涵瑋之
    母親乙○○等三人，前往附近探視親友，駕駛同車款之白色
    自小客車進入該停車場停放，因係第一次前往該處停放，認
    係離去後始收款，遂直接自停車場旁圍籬破洞處離去，未前
    往收費處向陳莊秀月領取停車單據。陳莊秀月見狀，誤認係
    前次未繳費之車主，立即通知甲○○到場，將戊○○之車輛
    輪胎放氣（所涉強制罪部分未予起訴）。於同日中午12時30
    分許，戊○○等三人返回停車場，正駕車離去之際，發現車
    胎遭人放氣，陳莊秀月告知係甲○○所為，戊○○遂要求通
    知甲○○到場，並報警處理。甲○○接獲陳莊秀月通知後，
    即持陳莊秀月先前放置在其住處之棍型手電筒一支及摺疊式
    鐵鋸一把，駕車前往上址停車場。甫下車見戊○○站立在入
    口處等待，即基於普通傷害之故意，衝上前持該棍型手電筒
    朝戊○○之頭部猛力敲打，經戊○○奮力抵抗並徒手將該棍
    型手電筒撥落於地，甲○○又接續前揭普通傷害之犯意，再
    從身上取出預藏之折疊式鐵鋸，打開鋸子後續朝戊○○之頭
    部攻擊，惟立即遭乙○○從後方抱住，而馬涵瑋亦在旁勸阻
    制止，戊○○則因此受有頭皮裂傷6 公分、額頭裂傷3 公分
    、左肘背側裂傷3公分、右手第2、3、4、5指擦傷各1 ｘ1公
    分等傷害。而甲○○遭乙○○抱住後，為達其毆打戊○○之
    目的，竟又基於恐嚇之犯意，持該折疊式鋸子敲擊乙○○之
    頭部（未成傷），同時以「再不放，讓妳一起死！」等加害
    生命之言語恫嚇乙○○，使乙○○聞之心生畏懼，致生危害
    於安全。嗣經警方據報趕往現場處理，始循線查知上情，並
    扣得陳莊秀月所有供甲○○犯罪之棍型手電筒一支及折疊式
    鐵鋸一把。
四、案經被害人丙○○（毀損部分）、丁○○（公然侮辱部分）
    、戊○○（傷害部分）及乙○○（恐嚇危害安全部分）訴由
    台北縣政府警察局新莊分局報請台灣板橋地方法院檢察署檢
    察官偵查起訴。
    理  由
一、訊據被告甲○○固坦承於事實欄二所述時地，以鑰匙硬物損
    壞丙○○所使用車號Ｚ2-7258號自小客車之左側車身烤漆之
    事實，及於事實欄三所述時地，與戊○○等人發生衝突之事
    實不諱，但矢口否認被訴事實一公然侮辱丁○○及事實三傷
    害戊○○、恐嚇乙○○之犯行，辯稱：伊於91年2月18 日上
    午9時許，在台北縣新莊市○○街63 號前遇到丙○○、丁○○夫婦，但並未與其二人交談，更未出言侮辱，縱其當日有
    「幹你娘」等言語，亦係因教育程度不高，平日言語即夾雜
    此粗鄙字句，為一般之口頭禪，並無侮辱他人之主觀犯意；
    況丁○○在警詢中僅提及丙○○被辱，並未以被害人身分提
    出告訴，丙○○亦在偵查中表示丁○○不願追究，故本案訴
    追條件尚有欠缺。另就事實三部分，該停車場之臨時停車費
    用係歸管理員陳莊秀月取得，伊並無為此將戊○○車胎放氣
    之必要。當日係陳莊秀月通知伊前往現場，順便將陳莊秀月
    所有暫置其住處之手電筒、鐵鋸等物持以歸還，詎伊一下車
    即遭戊○○等人攻擊，並受傷昏迷，對被訴傷害、恐嚇之事
    並不知情，伊始為本案之真正被害人云云。惟查：
  (一)、公然侮辱部分：
  １、告訴人丁○○就其遭被告公然侮辱之事實，業於91年4月5
      日下午4 時30分，在台北縣政府警察局新莊分局前往其住
      處製作筆錄時，經警詢問：「（你於筆錄中提到91年2 月
      18 日上午9時，在新莊市○○街63號，甲○○在眾人面對
      你辱罵三字經，及於91年3月3日上午7 時30分，甲○○開
      車擋住你位於新莊市○○街59巷8 號，致使你無法自由進
      出等事，是否屬實？）是的，完全實在。」、「針對甲○○對你公然侮辱及妨害自由等案，你是否提出告訴？）是
      的，我要對甲○○提出公然侮辱及妨害自由之告訴。」（
      見偵字第16463號卷第9頁），是丁○○就其受侮辱之事實
      ，業於告訴期限內，以被害人身分向犯罪偵查機關即台北
      縣政府警察局新莊分局員警合法提出告訴，其訴追條件完
      備。被告指丁○○未以被害人本人之身分告訴，自有誤會
      。至同案被害人丙○○固於91年9 月10日檢察官偵查中訊
      問尚有何意見時，陳稱：他（指被告）平常很兇，我不想
      理他，我不想再追究以前的事，我太太也是等語（見偵字
      第16463號卷第22頁反面）。但該次訊問係針對91年3月間
      ，被告涉嫌在電話中恐嚇（詳下不另諭知無罪部分），及
      4 月間被告涉嫌毆打丙○○之事（此部分未據起訴），並
      非針對91年2 月18日被告公然侮辱之事進行偵查；且檢察
      官係請丙○○對該次偵查之案情表示一般看法，並非訊問
      是否仍要提出告訴，自難認其所陳不再追究等語，係撤回
      告訴之意（此與具體訊問是否告訴之意不同，詳下不另諭
      知不受理部分）；況丙○○與丁○○係不同之被害人，各
      有其被害之法益，丙○○自不能代丁○○撤回告訴。是本
      案經被害人丁○○合法告訴，且未經撤回，本院應予審理
      ，核先敘明。
  ２、被告於原審審理中矢口否認於上揭時地，以「幹你娘」之
      言詞侮辱丁○○，然此部分之犯罪事實，業據證人丁○○
      、丙○○於原審審理中具結證述綦詳（見原審卷第21至23
      頁、138至142頁、144至146頁），互核一致。雖證人丁○○於初次警詢中稱被告辱罵其夫（見偵字第8644號卷第31
      頁反面），但此僅係單純陳述案發經過，究不能據此即謂
      丁○○並未被害，況依當時其夫婦二人併肩行走，被告對
      其二人出言侮辱，自係同時辱其二人。且被告於原審及本
      院審理中亦自承借貸時係受丁○○言語譏諷（見原審卷第
      186 頁、本院卷第25頁），衡情自無單獨對同行之丙○○
      出言辱罵，而未針對同行之丁○○之理。被告又辯稱因其
      所受教育不多，故言談中常有粗鄙言詞，「幹你娘」僅為
      其日常之口頭禪，並無侮辱他人之故意云云（見原審卷第
      23、24頁）。然一般市井之徒固因個人修養不佳，在言語
      中常有夾雜上開粗鄙言語之情形，但是否基於侮辱之故意
      為之，尚須依現場之客觀情形及受話者一方之感受為斷。
      而依一般之社會觀念，「幹你娘」為一貶損他人人格之粗
      鄙言詞，足以減損受話者之聲譽，本案係被告見告訴人丁○○偕同丙○○併肩迎面而來，因憶及借貸之往事心生不
      悅而出此言語，並非在一般朋友間交談時無意夾雜，其係
      基於侮辱之犯意至為灼然，所辯無犯罪故意云云，顯屬事
      後卸責之詞，不可採信。本案事證明確，被告有公然侮辱
      丁○○之犯行，洵堪認定。
  (二)、毀損部分：
    　上揭損壞丙○○所使用汽車烤漆之犯罪事實，業據被告在
      原審及本院審理中坦承不諱（見原審卷第49頁、136 頁、
      190頁、302頁、本院卷第24頁、70頁），核與證人丙○○
      證述受害之情節相符（見原審卷第186至189頁、302 頁）
      ，並有車輛受損照片3張在卷可稽（見偵字第86 44號卷第
      22頁），且經原審於審理時當庭播放監視器光碟片內容核
      閱相符（見原審卷第302至303頁），被告此部分毀損之犯
      行事證明確，應堪認定。
  (三)、傷害、恐嚇危害安全部分：
  １、被告所涉傷害戊○○，恐嚇乙○○之犯罪事實，業據證人
      戊○○、乙○○、馬涵瑋三人證述在卷（見原審卷第 228
      至232頁、235至242頁、244至249頁、258至259 頁），互
      核其所供述之情節一致，並有衛生署台北醫院診斷證明書
      一紙在卷可稽（見偵字第8644號卷第53頁），其上所載傷
      勢亦與證人戊○○指訴受被告攻擊之位置相符，且有棍型
      手電筒一支及折疊式鋸子一把扣案照片可供佐證（見偵字
      第8644號卷第54頁）。被告雖否認犯罪並執前詞置辯，且
      提出其受傷之診斷證明書一紙，並舉證人陳莊秀月為證（
      見偵字第8644號卷第65頁、原審第243頁、249頁、258 頁
      、第260至261頁）。惟查，證人戊○○發現車胎被放氣後
      ，向陳莊秀月表示不看到負責人不願離開，旋向警方報案
      ，業據證人戊○○證述在卷（見原審卷第236頁、239至24
      0頁）。另證人陳莊秀月亦為相同陳述（見原審卷第255頁
      、257 頁），則證人戊○○既已報警處理，自無在警方到
      達前先動手毆打被告之理，本案應係被告出其不意持手電
      筒、鋸子兇器攻擊戊○○，戊○○始反擊，故被告受傷之
      診斷證明書僅能說明雙方鬥毆之事實，亦即戊○○有無傷
      害犯罪或屬正當防衛而已，而本案既係由被告先為攻擊行
      為，則該診斷證明書無法為其有利之認定。又證人陳莊秀
      月就事發經過已據其在警詢中陳明綦詳（見偵字第8644號
      卷第66頁），上開筆錄業據其按捺指印其上，自無誤載情
      事。至證人陳莊秀月於原審審理中供前具結看見被告受傷
      ，未見其他人受傷等語。（見原審卷第253至254頁），顯
      然漠視現場激烈鬥毆之事實，應屬避就迴護之詞；至其否
      認戊○○車胎遭人放氣，意圖影響本院對傷害事件責任判
      斷之行為，更不足取。
  ２、公訴人另指被告在棍型手電筒被撥落在地後，另起殺人之
      犯意，持鋸子殺害戊○○，惟何以其在須臾之間有此主觀
      犯意之重大變化，未見其舉證。而當時證人乙○○亦同遭
      被告以鋸子敲擊頭部，但未成傷，業據公訴人在起訴書中
      認定在案，足認被告雖手持鋸子但未必即得推論其有殺人
      之故意。況被告因停車細故與戊○○發生鬥毆，其行止故
      有不當，但其與戊○○並無其他仇恨，應無因此即生殺害
      戊○○之故意。是其在棍型手電筒遭撥落後，再持折疊式
      鋸子攻擊，應係接續前揭傷害之單一犯意，並無再生殺人
      犯意之情形，公訴人指其此部分行為涉有殺人未遂，雖屬
      無據，但仍無礙其傷害犯行之成立。
  ３、綜上所述，本件被告傷害及恐嚇危害安全之犯行，均堪以
      認定。
二、法律適用：
  (一)、核被告所為事實欄一公然侮辱丁○○之行為，係犯刑法第
      309條第1項之公然侮辱罪；所為事實欄二損壞丙○○所使
      用自小客貨車烤漆之行為，係犯刑法第354 條之毀損罪；
      所為事實欄三傷害戊○○，恐嚇乙○○之行為，係犯刑法
      第277條第1項之普通傷害罪、第305 條之恐嚇危害安全罪
      。
  (二)、公訴人雖認被告於事實三之犯行另犯有刑法第271條第3項
      、第1 項之殺人未遂罪，惟此部分行為應為先前普通傷害
      之接續，業如前述，是其起訴法條尚有未恰，應變更為刑
      法第277條第1項之普通傷害罪，並與原刑法第277條第1項
      之行為屬單純一罪。
  (三)、被告所犯事實欄三之恐嚇危害安全犯行，其目的在遂行其
      普通傷害之目的，故二罪間有方法、目的之牽連關係，為
      牽連犯，應依刑法第55條之規定，從一重論以刑法第 277
      條第1項之普通傷害罪。
  (四)、被告所犯以上三罪間，犯意各別，構成要件互殊，應分論
      併罰。
三、原審以被告甲○○罪證明確，而予論罪科刑，固非無見。惟
    查：被告犯後固否認有傷害被害人戊○○之犯行，惟其嗣後
    已表示悔悟，並於本院準備程序中與被害人戊○○達成和解
    ，被告亦當庭賠償被害人損害新台幣15萬元（支票二張），
    此經被害人戊○○當庭簽收支票在卷無訛（見本院卷第56至
    57頁），且被害人戊○○亦表示願原諒被告，不再追究其刑
    事責任（見本院卷第57頁）等情節，原審法院未及審酌，容
    有未洽。
四、被告上訴意旨以伊並未毆打戊○○，係伊遭戊○○毆打成傷
    云云為由，指摘原判決不當，雖無理由。惟原判決既有前揭
    瑕疵，亦無可維持，自應由本院將原判決關於被告甲○○傷
    害部分予以撤銷改判，爰審酌被告犯罪之動機、目的、手段
    ，及其品性，僅因細故即動手傷人，被害人戊○○所受之傷
    勢，及被告犯後已與被害人達成和解並給付部分賠償費用等
    一切情狀，量處有期徒刑六月，並諭知易科罰金之折算標準
    ，以資懲戒。至被告上訴意旨否認犯有公然侮辱丁○○之罪
    嫌部分，經查被告確有公然侮辱丁○○之犯行，事證至為明
    確，已如前述，於茲不贅，其此部分之上訴為無理由應予駁
    回。另被告就所犯損壞丙○○所使用自小客貨車烤漆之毀損
    犯行，認原審量刑過重提起上訴，按量刑為法院之職權審酌
    事項，本件原審業已審酌被告犯罪之動機、目的、手段，及
    其品性，僅因借貸錢財不遂即恣意破壞他人財產，行為乖張
    及被告犯罪後之態度等一切情狀，量處有期徒刑四月。經本
    院詳為審酌，仍認原審之量刑並無不當，被告此部分之上訴
    ，亦為無理由，應予駁回。又本件駁回上訴部分，其中所犯
    毀損罪嫌所處之刑，並與上開撤銷改判所處之刑，合併定其
    應執行刑為有期徒刑八月。
五、扣案之棍型手電筒一支及折疊式鋸子一支，雖係被告供傷害
    戊○○犯罪所用之物，惟被告於原審審理中否認為其所有之
    物，而證人陳莊秀月則證稱係其所有（見原審卷第260 頁）
    ，爰不於本案中為沒收之諭知。
六、不另諭知不受理部分：
  (一)、公訴意旨又謂：被告於91年2月18日上午9時許，在台北縣
      新莊市○○街63號前，基於妨害名譽之犯意，在該多數人
      得以共見共聞之場合，公然以「幹你娘」之足以貶損他人
      人格之粗鄙言詞辱罵丙○○，案經被害人丙○○提出告訴
      ，因認被告此部分行為另涉犯刑法第309條第1項之公然侮
      辱罪嫌。
  (二)、按刑法第309條第1項之公然侮辱罪依同法第314 條之規定
      ，須告訴乃論；而告訴乃論之罪，未經告訴或告訴經撤回
      者，應諭知不受理之判決，刑事訴訟法第303條第3款定有
      明文。經查，本案被害人丙○○係於91年4月9日，就被告
      公然侮辱之行為提出告訴（見偵字第8644卷第23頁反面）
      ，但於其92年4 月30日偵查中，針對檢察官訊問罵三字經
      部分要提出告訴否時，丙○○已明確表示「我不提」等語
      （見偵字第8644 號卷第112頁），顯已表示撤回告訴之意
      ，自斯時起其告訴權業已喪失，不因其在原審審理中翻異
      改稱仍欲提出告訴（見原審卷第148 頁），而使已喪失之
      告訴權回復。本案被告公然侮辱丙○○之犯行，業經告訴
      人丙○○撤回其告訴，其追訴條件即已喪失，不因事後於
      原審審理中再表明告訴之意而得補正，被告公然侮辱丙○○部分訴既欠缺訴追條件，依前開說明本應為不受理之判
      決，但公訴人認被告此部分侮辱丙○○之犯行與前揭侮辱
      丁○○之犯行，為一行為觸犯二罪名之想像競合犯，有裁
      判上一罪不可分之關係，爰不另為不受理之諭知。
七、不另諭無罪部分：
  (一)、公訴意旨另謂：被告甲○○得知丙○○有意參選91年度台
      北縣新莊市「中宏里」里長之後，即基於妨害選舉權行使
      及妨害自由之概括犯意：
  １、於91年3月3日上午7時30分許，強行將其所有車號3Ａ-365
      9號自小客車停放在台北縣新莊市○○街59巷8號丙○○所
      經營工廠大門口，以此強暴手段妨害丙○○及該處人員自
      由進出之權利。
  ２、於91年3月初某日，在台北縣新莊市○○街154巷口，利用
      一不詳年籍之人，向原本支持丙○○參選里長之劉銀傳恐
      嚇稱：「不得再幫丙○○助選，否則要再砍斷你右腳」等
      語，使劉銀傳心生畏懼，致生危害於安全。
  ３、又於91年3 月間某日，在電話中以「要你全家死光光！」
      等語恐嚇丙○○，使丙○○心生畏懼，致生危害於安全。
  ４、再於91年3月21日下午7時許，在電話中對丙○○之母親洪
      張阿鑾稱以「叫他們（即指丙○○及其妻丁○○）去死一
      死，里長做得那樣恐怖要幫大家服務喔，叫他們倆夫妻去
      死一死」等語，恐嚇丙○○之母洪張阿鑾，使洪張阿鑾心
      生畏懼，致生危害於安全。
  ５、另於91年3月31日下午2時55分許，在台北縣新莊市○○街
      63號檳榔攤前，向在場聊天之劉昌成等人恐嚇稱：「叫丙○○把棺材買妥，有無參選中宏里里長都要讓他夫婦死」
      等語，致生危害於安全。
  ６、甲○○為阻止丙○○繼續參選新莊市「中宏里」里長，竟
      承續先前妨害選舉之概括犯意，分別於91年4 月23日上午
      11時11分許，及同年月24日上午7 時許，連續以向台北縣
      中和街59巷8 號中宏里辦公室玻璃丟擲雞蛋之強暴方式，
      妨害丙○○參選中宏里里長之政治上權利。被告涉有以上
      之行為，因認被告編號１部分犯有刑法第302 條妨害自由
      罪；編號２至５部分犯有刑法第142 條妨害選舉自由罪、
      第305條恐嚇危害安全罪；編號６部分犯有刑法第142條妨
      害選舉自由罪嫌。
  (二)、訊據被告除坦承於編號１之時地，以自用小客車停放大門
      ；於編號３、４之時地以電話為上開言語；及於91年4 月
      27日損壞汽車烤漆同日丟擲雞蛋一次之行為外，其餘事實
      均否認之，並否認被訴妨害自由、妨害選舉權行使，及恐
      嚇危害安全等犯罪。
  (三)、公訴人認被告涉有上開犯行，無非以證人丙○○、丁○○
      、劉銀傳、秘密證人Ａ１、Ａ６之證詞，及有監視器翻拍
      照片可證，為其主要論據。
  (四)、按犯罪事實應依證據認定之，無證據不得認定犯罪事實；
      又不能證明被告犯罪者，應諭知無罪之判決，刑事訴訟法
      第154條第2項、第301條第1項，分別定有明文。次按事實
      之認定，應憑證據，如未能發現相當證據，或證據不足以
      證明，自不能以推測或擬制之方法，以為裁判基礎；又認
      定不利於被告之事實，須依積極證據，苟積極證據不足為
      不利於被告事實之認定時，即應為有利於被告之認定，更
      不必有何有利之證據，最高法院40年台上字第86號、30年
      上字第816號著有判例可稽。經查：
  １、公訴人於起訴書犯罪事實欄中雖指被告基於妨害自由之犯
      意，將汽車停放在台北縣新莊市○○街59巷8 號丙○○所
      經營之工廠大門，妨害丙○○及該處人員自由進出之權利
      （即上開編號１之犯行），但在證據並所犯法條欄中疏未
      說明所涉法條為何，經公訴檢察官於92年11月26日以補充
      理由書確認被告所犯係刑法第302 條之私行拘禁罪（見原
      審卷第52至56頁），本院自依此被訴法條審理，先予敘明
      。公訴人認被告涉有上開編號一之罪嫌，無非以證人丙○○、丁○○之指訴，為其依據。按刑法第302 條之私行拘
      禁罪，須以私行拘禁或以其他非法方法，剝奪人之行動自
      由始足當之。易言之，須以非法之方法，拘束人之身體自
      由在一定範圍內，始符構成要件。本案被告固坦承於91年
      3月3日上午7 時30分許，將其所有車號3Ａ-3659號自小客
      車停放在上址丙○○工廠大門前之事實不諱，但辯稱：係
      為瞭解「中誠里」里民能否報名參加「中宏里」里民活動
      ，復改稱係搭載他人前往報名云云（見原審卷第161 頁、
      169 頁）。經查，被告將車任意停放在他人大門，造成不
      便之事實，業據證人丁○○證述在卷（見原審卷第163 頁
      、164 頁），而被告並非中宏里民，其事後亦未進入報名
      （見原審卷第165 頁），縱確係搭載他人前往報名，依現
      場情形係屬惡意前往該處，所辯實無可採，但本案仍應審
      究被告之不當行為是否為刑法所處罰之犯罪。查證人丙○○當日並不在現場，其在警詢、偵查中所陳各節均係聽聞
      其妻丁○○事後電話告知，此業據證人丙○○、丁○○於
      原審審理時證述在卷（見原審卷第152 頁、156頁、157頁
      、168 頁）。而證人丁○○於原審審理時則證稱：當日係
      環保義工活動日，伊一早即帶領義工掃街，工廠內並無任
      何人員留守在場，活動結束後返回現場，始發現被告將車
      輛阻擋在門口，大家不方便進入，有義工將車前之機車移
      開，始得側身進入等語（見原審卷第162頁、164頁）。故
      本案並無人受拘禁在上址工廠內不得外出甚明，亦無人在
      工廠內受強暴方法拘束身體，與該罪之構成要件不合。況
      被告僅係單純停車，停車時並無人在場聞問，未對何人施
      用強暴、脅迫之行為，公訴人在起訴書中指以停車之強暴
      方法妨害自由，似有誤會。被告所為固屬不當，但此僅屬
      違反道路交通管理處罰條例違規停車之違規行為而已，尚
      與刑法妨害自由之私行拘禁罪有間（被告未以強暴、脅迫
      之行為，亦與刑法第304 條強制罪之要件不合，附此敘明
      ），不能以此罪相繩。
  ２、有關編號２所指被告於91年3 月初某日，在台北縣新莊市
      ○○街154 巷口，利用一不詳年籍之人，向原本支持丙○○參選里長之劉銀傳恐嚇稱：「不得再幫丙○○助選，否
      則要再砍斷你右腳」等語，使劉銀傳心生畏懼，致生危害
      於安全之嫌，惟此為被告堅決否認。而證人劉銀傳於原審
      審理時證稱：伊於十餘年前曾與被告發生衝突，遭被告持
      刀砍殺左腳，此事很多人都知道。於91年3 月間某日，伊
      幫丙○○選舉，被告之好友綽號「阿泉」者突出現，警告
      伊一隻左腳剁不夠，如再管選舉之事，要再剁其右腳，因
      之前左腳係被告所砍，故認「阿泉」係受被告教唆而來等
      語（見原審卷第199頁、200頁），此顯屬證人劉銀傳之個
      人揣測之詞。而公訴人對此並無其他之積極舉證，自難認
      被告涉有此部分犯罪。
  ３、被告固坦承於電話中有上開編號３、４所述之言語，但否
      認犯罪，辯稱：係為反應里民之民意云云（見原審卷第31
      6 頁）。經查，被告在電話中有上開言語，業據其自承在
      卷（見原審卷第315 頁），核與證人丁○○、丙○○所述
      情節相符（見原審卷第171至176頁、191至193頁），並經
      原審於93年12月24日審理中當庭播放上開對話錄音帶，核
      與卷附錄音譯文內容一致，有審理筆錄可稽（見原審卷第
      315 頁，公訴人所提涉有恐嚇言語之錄音帶，係證人丙○○自錄，其內摻雜多通與本案無涉之錄音，爰將與本案有
      關者另行拷背附證物袋存放），固屬實在。而被告並非「
      中宏里」之里民，所指係為反應民意始打電話，實屬牽強
      之詞，不足採信。惟綜觀雙方言語內容及談話時之語氣，
      被告在與丁○○、洪張阿鸞通話時，聲音平淡，並無激烈
      爭吵之情形，顯見其意在騷擾丙○○夫婦，以報復其不願
      借款及言語譏諷之往事。且在上開錄音對話中，證人丁○○尚理直氣壯，毫無畏懼之色，實難認其聽聞此言致心生
      畏懼，危害其安全。至被告在電話中提及里長作得恐怖，
      去死等語，亦屬一般詛咒之言詞，與欲對丙○○夫婦之生
      命、身體不利等惡害通知有間，雖其日夜電話騷擾，已逾
      合理範圍，行為乖張，態度惡劣，但究與刑法恐嚇危害安
      全罪之構成要件不合，若因此造成損害，僅屬民事損害賠
      償範疇。而本案因丙○○屢在警詢中提及里長選舉之事（
      見偵字第8644號卷第16頁反面、27頁反面），致公訴人認
      被告此舉與阻止丙○○競選里長有關，但此僅屬證人丙○○之主觀意見，不當然等同被告為上開行為之主觀犯意。
      且上開騷擾之言語如何妨害選舉權之行使，其間因果關係
      如何，公訴人於起訴書中均未論及，僅泛稱以此方式妨害
      選舉自由及恐嚇危害安全，其舉證自有不足。
  ４、有關編號５之犯罪事實，公訴人於起訴書引秘密證人Ａ１
      、Ａ６之證詞為據（此秘密證人之代號對照表附於偵字第
      8644號卷第86至92頁，公訴人並未彌封，起訴後已無秘密
      可言），但Ａ１（即劉銀傳）於偵查中固曾指訴被告曾叫
      伊不要管選舉之事，否則要砍斷伊右腳等語，然均未提及
      被告確有於上揭時地向在場聊天之劉昌成等人恐嚇稱「叫
      丙○○把棺材買妥，…要讓他夫婦死」等言語（見偵字第
      8644號卷第98頁、113 頁），其中Ａ６在偵查中亦已明確
      表示被告並未對其恐嚇不得幫丙○○競選之事（見偵字第
      8644號卷第105頁反面至106 頁)，公訴人以其等偵查中到
      庭證述資為不利被告之證據，尚有誤會。另檢察官於審理
      中再舉證人丙○○、丁○○夫婦為證據方法。但證人丙○○於原審審理時證稱：被告係直接告訴劉昌成，此事天天
      都有人說，是否劉昌成告知伊此事，已不復記憶等語（見
      原審卷第183頁、184頁）；證人丁○○則證稱：伊係自丙○○處聽聞此事等語（見原審卷第194 頁）；是以上證人
      丙○○夫婦二人之證詞均屬傳聞證據，並無證據能力。至
      本案之直接證人劉昌成於92年4 月16日接受檢察官訊問時
      ，證稱：伊沒有與甲○○直接說過話；又證稱：甲○○有
      說要讓他們夫婦死，在新莊市○○街61號路邊，很多人在
      場，那邊是檳榔攤，很多人在聊天，確切時間不記得云云
      （均見偵字第8644號卷第106 頁正、反面），前後不一，
      究係直接聽聞被告所言，抑或聽聞他人聊天時提及被告曾
      有上開言語，其談話之情境如何，是否玩笑一句，或他人
      誤傳，均不明確。且被告在偵查中並不在場，而於原審審
      理中證人劉昌成亦未到庭接受交互詰問，不能擔保被告對
      質詰問之權利，依司法院大法官會議釋字第582 號解釋意
      旨，不能依上開證詞據為不利被告之認定。末查，原判決
      書12頁倒數第12行所載「劉昌成（即Ａ１）」部分，依卷
      附秘密證人之代號對照表所示應為劉銀傳，並非劉昌成（
      實為Ａ７），原審顯係誤植，併予更正，附此敘明。
  ５、有關編號６丟擲雞蛋妨害選舉部分，被告僅坦承於91年 4
      月27日前開刮損烤漆之日有丟擲雞蛋一次洩憤之行為，否
      認公訴人指稱4 月23日、4月24日之犯行（見原審卷第186
      頁、317 頁、本院卷第76頁）。而證人丙○○於原審審理
      時證稱：係工人看到，伊下樓時被告已逃逸，由監視器所
      攝畫面可知係被告所為云云（見原審卷第177 頁）。是其
      並非親身見聞之工人，所證無證據能力。又依卷附採證照
      片所示（見偵字第8644號卷第17、18頁），僅拍攝被告騎
      乘機車行經丙○○工廠前影像，並無任何投擲雞蛋之動作
      ，且照片內被告一次著紅色上衣，一次著黑色上衣，顯屬
      不同時間所攝，但其下丙○○均指認係91年4 月23日上午
      11時11分之畫面，是其指認顯有重大瑕庛。再經原審當庭
      勘驗監視器光碟片共三片，其中第一片並無時間，其內存
      有2個資料夾，內有5張照片，地點在丙○○工廠前方，但
      無任何被告出現之畫面；第二片有3 個資料夾，第一個資
      料夾為4月25日上午9時15分41秒至48秒，內容為偵字第86
      44號卷第17頁照片，一男子騎紅色上衣經過，屢屢回頭張
      望；第二個資料夾與第一個資料夾畫面相同，僅時間為 9
      時15分43秒至48秒；第三個資料夾即為91年4月27日凌晨2
      時1分損壞汽車烤漆之畫面。第三片光碟片有1個資料夾及
      4 個圖檔，其中資料夾為上開刮損汽車烤漆之不同角度畫
      面；另4個圖檔內容均係隔壁巷道之畫面，與本案無關（
      見原審卷第300至304頁）。而上開所附搜證而得之證物，
      無一有被告於4月23日、4月24日丟擲雞蛋之畫面，足見警
      方搜證草率。雖被告自承於4 月27日有丟擲一次雞蛋之行
      為，但本案遍查卷證，並無任何被告丟擲後造成何種損害
      之照片，其丟擲強度如何，所造成之後果如何妨害選舉權
      行使，均無法證明。
  ６、按刑法第142 條妨害選舉自由罪，係指以非法方法妨害選
      舉投票權之行使。上開地點係丙○○之工廠兼里辦公室，
      而91年間里長選舉投票係於6 月間始舉行，法定競選活動
      應在同年6月初始開始，丙○○雖於91年4月22日登記參選
      （依其警詢筆錄所載，見偵字第8644號卷第16頁反面），
      但此僅止登記參選而已，尚須經審核、公告等作業，法定
      競選活動尚未展開。當時上開處所並非競選總部，亦無競
      選活動情形，更非行使投票權之場所，如何能謂丟擲雞蛋
      、停車在前及撥打電話為妨害選舉權行使，二者關聯如何
      ，公訴人並未充分舉證何以符合本罪之構成要件，自難為
      有罪之認定。
  ７、綜上所述，公訴人所舉之各項證據並不足以證明被告所為
      涉犯刑法之私行拘禁妨害自由、妨害選舉自由、恐嚇危害
      安全等犯罪，本院復查無其他積極證據證明被告有上開被
      訴之犯行，不能證明其犯罪，依首揭法條及判例意旨，本
      應就此部分被訴犯行為無罪之判決，但公訴人認被告此部
      分犯行與前揭毀損丙○○使用汽車之犯行之目的，均在妨
      害里長選舉自由，其間有方法、目的之牽連關係，屬裁判
      上一罪，爰不另為無罪之諭知。
據上論斷，應依刑事訴訟法第369條第1項、第368條、第364條、
第299條第1項前段、第300條，刑法第309條第1項、第354條、第
277條第1 項、第305條、第55條、第41條第1項前段、第51條第5
款，罰金罰鍰提高標準條例第1條前段、第2條，判決如主文。
本案經檢察官黃東焄到庭執行職務。
中　　華　　民　　國　　94　　年　　8 　　月　　4 　　日
　　　　　　　　　刑事第二庭    審判長法　官  蔡  長  溪
　　　　　　　　　　　　　　　　　　  法　官  楊  貴  志
　　　　　　　　　　　　　　　　　　  法　官  林  俊  益
以上正本證明與原本無異。
檢察官如不服本判決，應於收受送達後10日內向本院提出上訴書
狀，其未敘述上訴之理由者並得於提起上訴後10日內向本院補提
理由書（均須按他造當事人之人數附繕本）。
被告不得上訴。
                                      書記官  廖  月  女
中　　華　　民　　國　　94　　年　　8 　　月　　8 　　日
附錄本案論罪科刑法條全文：
刑法第277 條
傷害人之身體或健康者，處三年以下有期徒刑、拘役或一千元以
下罰金。
犯前項之罪因而致人於死者，處無期徒刑或七年以上有期徒刑；
致重傷者，處三年以上十年以下有期徒刑。
刑法第309 條
公然侮辱人者，處拘役或三百元以下罰金。
以強暴犯前項之罪者，處一年以下有期徒刑、拘役或五百元以下
罰金。
刑法第354 條
毀棄、損壞前二條以外之他人之物或致令不堪用，足以生損害於
公眾或他人者，處二年以下有期徒刑、拘役或五百元以下罰金。
刑法第305條
以加害生命、身體、自由、名譽、財產之事恐嚇他人致生危害於
安全者，處二年以下有期徒刑、拘役或三百元以下罰金。
